【裁判字號】    97,上易,2814
【裁判日期】    980423
【裁判案由】    傷害
【裁判全文】
臺灣高等法院刑事判決                97年度上易字第2814號
上  訴  人
即  被  告  乙○○
輔  佐  人  甲○○
上列上訴人因傷害案件，不服台灣板橋地方法院九十七年度九十
七年度易字第八一三號，中華民國九十七年九月十二日第一審判
決（起訴案號：臺灣板橋地方法院檢察署九十六年度偵字第二八
七四九號），提起上訴，本院判決如下：
    主  文
上訴駁回。
    事  實
一、乙○○於民國九十六年九月三十日凌晨零時許（起訴書誤載
    為九十六年十月一日凌晨零時許），在台北縣三重市○○路
    與五華街口之萊爾富便利超商前，等候下課返家之妻子馬銀
    ，凌晨零時十五分許，馬銀之友人丁○○駕駛自用小客車載
    送馬銀返家，行至萊爾富便利超商前，將車向右停靠路旁時
    ，適蘇建銘騎乘八七五－ＢＮＨ號機車後載丙○○、簡士傑
    騎乘ＡＹＸ－二四一號機車同向駛至，蘇建銘見狀趕緊向左
    閃，丙○○之右手仍與丁○○駕駛之自用小客車發生碰撞，
    右手因而挫傷、腫脹，丙○○遂下車走近該自用小客車，拍
    打車窗，質問駕駛丁○○怎麼開車，並開口以三字經辱罵，
    乙○○見狀，走上前與丙○○叫罵，雙方起口角爭執，互有
    肢體碰觸，乙○○基於傷害之故意，動手推丙○○之胸部，
    致丙○○重心不穩倒地，因而左膝擦挫傷。
二、案經丙○○告訴台北縣政府警察局三重分局報告台灣板橋地
    方法院檢察署檢察官偵查起訴。
    理  由
一、訊據上訴人即被告乙○○否認有傷害犯行，辯稱：「當時是
    他的動作太快，我連閃都沒有辦法閃，下意識將他撥開，並
    非將他推開，造成丙○○跌倒。我根本來不及反應，我就將
    丙○○擋開…」（九十七年十二月一日本院準備程序筆錄第
    二頁）、「…因為我只說一句話，請你不要那麼兇。當時的
    距離大約二、三公尺，我只是說請你不要那麼兇，他不管三
    七二十一，就衝向我，我閃避不及…」（九十八年四月二日
    本院審判筆錄第四頁）等語。
二、經查：
  (一)被告於九十六年九月三十日凌晨零時許，在住處附近之台北
    縣三重市○○路與五華街口之萊爾富便利超商前，等候下課
    返家之妻子馬銀，凌晨零時十五分許，馬銀之友人丁○○駕
    駛自用小客車載送馬銀返家，行至萊爾富便利超商前，於將
    車向右停靠路旁時，左車身擦碰同向乘坐由蘇建銘騎乘八七
    五－ＢＮＨ號機車之告訴人丙○○右手，告訴人遂下車拍打
    該車小客車車窗，質問駕駛丁○○怎麼開車，並開口以三字
    經辱罵，被告乃與告訴人發生口角等事實，已據被告供承在
    卷，且據告訴人、證人蘇建銘、簡士傑、馬銀證述甚詳，並
    有告訴人之受傷診斷證明書（九十六年度偵字第二八七四九
    號卷第二十五頁）在卷可稽，該診斷證明書病名欄記載：「
    右手挫傷、腫脹」，堪認被告與告訴人，因被告妻子之友人
    丁○○駕車與乘坐機車之告訴人發生擦撞一事衍生口角衝突
    。而被告與告訴人於前揭時、地口角爭執時，被告有動手推
    告訴人胸部，告訴人因重心不穩倒地，致受有左膝擦挫傷，
    亦據告訴人指述甚詳，並有告訴人之受傷診斷證明書在卷可
    稽。依被告之受傷診斷證明書所載，被告到新光吳火獅紀念
    醫院就診時間為九十六年九月三十日凌晨零時四十九分（同
    前偵查卷第二十四頁），現場監視錄影翻拍照片出現之時間
    為「09.30.2007.00.15.28」（同前偵查卷第三十八頁），
    被告及證人蘇建銘對於本件事情發生時間，均供稱為九十六
    年九月三十日凌晨零時（同前偵查卷第三頁、第八頁、第二
    十一頁），是本件發生時間為九十六年九月三十日凌晨十五
    分許，起訴書犯罪事實欄記載「九十六年十月一日凌晨」，
    應係誤載。
  (二)被告於警詢、偵查及原審雖均坦認有動手推告訴人，惟堅詞
    否認有傷害之故意，主張其係正當防衛，並以：「…對方先
    是一個人衝過來要打我，因為我要防衛我自己，我便將他推
    倒在地，接著另兩個人就衝上來把我壓倒，與被我推倒在地
    之男子，一起毆打我…」（九十六年十月一日警詢筆錄，同
    前偵查卷第四頁）、「…他（告訴人）當時朝我衝過來要打
    我，我是為自衛，只推了他一把…」（九十六年十月五日警
    詢筆錄，同前偵查卷第八頁）、「…我只是在該路口等我太
    太，與對方發生行車糾紛，被告水（告訴人）就衝過來要打
    我…我為了防衛自己，稍微推了水一下，水就跌倒…」（九
    十六年十二月十九日偵查筆錄，同前偵查卷第五十頁）、「
    …剛開始時是我與丙○○有口角爭執，所以我只承認我有手
    稍微推了一下丙○○，我推他的胸部，因為他正要打我，我
    是出手自衛推他，推了他之後，他跌倒在地上，他就起來打
    我，他空手打我…」（九十七年六月二日原審準備程序筆錄
    ，原審卷第七十四頁）、「…我最多只有推丙○○…我沒有
    還手…我太太的朋友開車的人要下車的時候，後照鏡有稍微
    閃到，丙○○就用三字經開罵，我跟他說不要這麼兇，丙○○先衝過來，後來我把他推開，他就倒在地上…」（九十七
    年八月二十二日原審審判筆錄，原審卷第一七四頁、第一七
    五頁、第一八○頁）、「…當時是他的動作太快，我連閃都
    沒有辦法閃，下意識將他撥開，並非將他推開，造成丙○○
    跌倒。我根本來不及反應，我就將丙○○擋開…」（九十七
    年十二月一日本院準備程序筆錄第二頁）、「…因為我只說
    一句話，請你不要那麼兇。當時的距離大約二、三公尺，我
    只是說請你不要那麼兇，他不管三七二十一，就衝向我，我
    閃避不及…」（九十八年四月二日本院審判筆錄第四頁）等
    語置辯。
  (三)惟按刑法第二十三條所指之正當防衛行為，係對於現在不法
    之侵害，而出於防衛自己或他人權利之行為，此所謂正當防
    衛係指可為必要之阻擋以防衛自己權利免於受侵害之行為；
    依被告上述所述，告訴人係在與其相隔二、三公尺遠處，徒
    手朝其衝去，由於現場在台北縣三重市○○路與五華街口之
    萊爾富便利超商前，該處緊臨道路，十分寬敞，被告只須向
    旁閃躲即可，卻動手推告訴人，再參照當時被告身高百六十
    七公分、體重九十二公斤，告訴人身高一百七十公分，體重
    九十公斤，二人身材、體型差不多，均屬壯碩，被告迎面推
    告訴人，致告訴人因重心不穩倒地，可知被告當時係用力推
    告訴人，顯然非出於防衛，而係出於傷害之意至明。何況，
    依被告、證人馬銀、告訴人歷次之供詞，當時被告係在萊爾
    富便利超商前等候下課之妻子馬銀，丁○○駕駛自用小客車
    載馬銀至萊爾富便利超商前，於向路邊停靠時，該車左側擦
    撞告訴人之右手，可知被告當時係在丁○○所駕之車輛右側
    ，告訴人則在該車左側，二人中間間隔丁○○之自用小客車
    ，被告稱告訴人朝其衝過去，實難令人置信；再據卷附事發
    當時現場監視錄影，畫面出現一人站在畫面左下方之自小客
    車右側，另一人由該車左後方朝後方走過去，接著二人近距
    離站在該車後方，之後畫面出現三個人在該車後方、三人朝
    右側馬路移動，此有監視錄翻拍照片（原審卷第九十一頁至
    第九十四頁），顯然被告與告訴人二人曾近距離面對面站在
    車後方，因發生口角、發生拉扯，被告並動手推告訴人，是
    告訴人指述：「是和他（被告）拉扯，他推我倒，造成我左
    膝擦挫傷」（原審卷第一五四頁）之詞，真實可採。由於迎
    面朝人胸部用力推，極易造成被推之人，因重心不穩跌倒受
    傷，被告為六十二年九月三十日出生，本案發生時為三十四
    歲，教育程度為專科畢業，非稚齡幼童，對此應知悉，其迎
    面用力推體型與其相似，同為壯碩身材之告訴人，致其重心
    不穩跌倒受傷，自有傷害之故意，堪以認定。
  (四)至於被告當日亦遭簡士傑持安全帽、告訴人持路旁之塑膠椅
    及蘇建銘徒手毆打頭部、身體等處，致受有頭部外傷、多處
    擦傷、左眼結膜下出血等傷害，此已據被告、告訴人、證人
    簡士傑、蘇建銘、馬銀、萊爾富便利超商之店員戊○○供明
    在卷，並有新光吳火獅紀念醫院出具之診斷證明書及照片三
    幀附卷可佐（同前偵查卷第二十四頁、第四十一頁、第四十
    二頁），告訴人、簡士傑、蘇建銘因共同傷害被告之犯行，
    均經原審法院各處拘役五十日確定在案，有本件原審判決可
    憑，惟據被告所述，係告訴人被其推倒在地後，告訴人起身
    與簡士傑、蘇建銘共同圍毆其受有上揭傷勢，因此告訴人、
    簡士傑、蘇建銘嗣共同傷害被告之行為，自不據此為被告未
    傷害告訴人之有利證據。另由證人馬銀、戊○○證稱：「…
    （乙○○有沒有動手推人家？）我沒有注意…（代表你沒有
    全程看到？）我只是在拉…（根據乙○○說有推其中一個人
    一下，根據監視器畫面確實有一個人被推而且腳步不穩，當
    時是在事發的最前面，這前段你都沒注意到，你對後面事情
    還有記憶？）我沒有注意…」（九十七年八月十五日原審審
    判筆錄，原審卷第一四四頁、第一四五頁，馬銀）、「…（
    當時看到情形如何？）當時我看到的時候，已經有一陣叫罵
    已經在打…（你一開始有一個人衝向被告乙○○作勢要打他
    ，你是否有看到？）沒有…（他們當時糾紛的過程如何？）
    當時是有一個人拿安全帽在揮動，是用丟的還是揮動的我記
    不清楚…」（九十七年八月十五日原審審判筆錄，原審卷第
    一五○頁、第一五一頁）等語，可知，其二人未目睹一開始
    被告與告訴人發生口角爭執，被告動手推告訴人跌倒地上之
    經過，二人之相關證詞，自無從為被告未傷害告訴人之有利
    證據。
  (五)綜上，本案事證明確，被告犯行洵堪認定，應依法論科。
三、核被告所為係犯刑法第二百七十七條第一項之傷害罪。
四、原審認被告傷害犯行明確，適用刑法第二百七十七條第一項
    、第四十一條第一項前段、刑法施行法第一條之第一項、第
    二項前段，並審酌被告無前科，素行良好（有本院被告全國
    前案紀錄表可稽），竟僅因行車糾紛之細故，被告先行出手
    推倒告訴人之犯罪手段、告訴人所受之傷勢及被告否認犯行
    之犯罪後態度等一切情狀，量處拘役二十日，及諭知以新台
    幣一千元折算一日之易科罰金折算標準。原審判決認事用法
    ，並無違誤，量刑亦稱妥適。被告上訴仍主張其係正當防衛
    ，否認有傷害犯行，為無理由，應予駁回。
據上論斷，應依刑事訴訟法第三百六十八條，判決如主文。
本案經檢察官劉異海到庭執行職務。
中    華    民    國    98    年    4     月    23    日
                  刑事第十三庭審判長法  官   曾德水
                                    法  官   趙文卿
                                    法  官   林婷立
以上正本證明與原本無異。
不得上訴。
                                    書記官   王增華
中    華    民    國    98    年    5     月    4     日
附錄：本案論罪科刑法條全文
刑法第二百七十七條第一項：
傷害人之身體或健康者，處三年以下有期徒刑、拘役或一千元以
下罰金。


司法院資訊處製作；財團法人民間司法改革基金會備份。
